臺灣高等法院臺中分院刑事判決
109年度上訴字第2114號

上  訴  人  臺灣南投地方檢察署檢察官
被      告  鍾東森


上列上訴人因被告違反毒品危害防制條例案件，不服臺灣南投地
方法院109年度審訴字第152號中華民國109年7月29日第一審判決
（起訴案號：臺灣南投地方檢察署109年度毒偵字第298號），提
起上訴，本院判決如下：
    主  文
原判決撤銷。
乙○○施用第一級毒品，累犯，免刑。
    犯罪事實
一、乙○○基於施用第一級毒品海洛因之犯意，於民國108年12月2
    6日17時30分許為警採集其毛髮回溯前1週至4個月內之某時
    點（應扣除108年11月15日入監後至為警採集毛髮前之公權
    力拘束期間），在其位於南投縣○○鄉○○巷00號之住處內，以
    針筒注射之方式，施用海洛因1次。嗣因其為警持臺灣南投
    地方檢察署檢察官核發之鑑定許可書，於108年12月26日17
    時30分許採其毛髮送驗後，結果呈6-乙醯嗎啡、嗎啡陽性反
    應，而查悉上情。
二、案經南投縣政府警察局中興分局報告臺灣南投地方檢察署檢
    察官偵查起訴。
    理  由
一、證據能力
    刑事訴訟法第159條之5規定：「被告以外之人於審判外之陳
    述，雖不符前四條之規定，而經當事人於審判程序同意作為
    證據，法院審酌該言詞陳述或書面陳述作成時之情況，認為
    適當者，亦得為證據。」、「當事人、代理人或辯護人於法
    院調查證據時，知有第159條第1項不得為證據之情形，而未
    於言詞辯論終結前聲明異議者，視為有前項之同意。」其立
    法意旨在於傳聞證據未經當事人之反對詰問予以核實，原則
    上先予排除，惟若當事人已放棄詰問或未聲明異議，基於證
    據資料愈豐富，愈有助於真實發現之理念，且強化言詞辯論
    原則，法院自可承認該傳聞證據例外擁有證據能力。經查，
    以下本案所引用被告以外之人於審判外之言詞或書面陳述之
    證據能力，檢察官及被告乙○○（下稱被告）於本院審理時均
    同意作為證據使用（見本院卷第172至173頁），本院審酌前
    開證據作成或取得狀況，均無非法或不當取證之情事，亦無
    顯不可信之情況，依刑事訴訟法第159條之5第1項之規定，
    自具有證據能力。至本判決所引用之非供述證據，並無傳聞
    法則之適用，且非實施刑事訴訟程序之公務員非法取得，又
    與本案待證事實具有關聯性，依法亦有證據能力。
二、上開犯罪事實，迭據被告於偵訊、原審及本院審理時坦承不
    諱（見偵卷第11頁，原審卷第48、55頁，本院卷第174頁）
    ，且經員警採集被告毛髮送驗結果，呈6-乙醯嗎啡、嗎啡陽
    性反應等情，亦有中山醫學大學附設醫院檢驗科藥物檢測中
    心報告日期109年3月18日實驗編號H205014號毛髮檢驗結果
    報告、臺灣南投地方檢察署鑑定許可書及南投縣政府警察局
    草屯分局委託驗毛髮代號與真實姓名對照表（見警卷第28至
    30頁）在卷可憑。足認被告之自白與事實相符，其施用第一
    級毒品之犯行，堪予認定。
三、核被告所為，係犯毒品危害防制條例第10條第1項之施用第
    一級毒品罪。其持有第一級毒品海洛因之低度行為，為施用
    海洛因之高度行為所吸收，不另論罪。又被告前於104年間
    因竊盜案件，經臺灣南投地方法院以104年度審易字第94號
    判決判處有期徒刑9月確定，於105年10月3日執行完畢等情
    ，有臺灣高等法院被告前案紀錄表附卷可憑（見本院卷第32
    至33頁）。其於受徒刑執行完畢後，5年以內故意再犯本案
    有期徒刑以上之罪，固屬累犯。惟查：
  ㈠本件被告行為後，毒品危害防制條例第20條第3項於109年1月
    15日修正公布，並新增第35條之1過渡規定，均自109年7月1
    5日施行。修正後毒品危害防制條例第20條規定：「(第1項
    未修正)犯第10條之罪者，檢察官應聲請法院裁定，或少年
    法院（地方法院少年法庭）應先裁定，令被告或少年入勒戒
    處所觀察、勒戒，其期間不得逾2月。(第2項未修正)觀察、
    勒戒後，檢察官或少年法院（地方法院少年法庭）依據勒戒
    處所之陳報，認受觀察、勒戒人無繼續施用毒品傾向者，應
    即釋放，並為不起訴之處分或不付審理之裁定；認受觀察、
    勒戒人有繼續施用毒品傾向者，檢察官應聲請法院裁定或由
    少年法院（地方法院少年法庭）裁定令入戒治處所強制戒治
    ，其期間為6個月以上，至無繼續強制戒治之必要為止。但
    最長不得逾1年。(第3項修正為)依前項規定為觀察、勒戒或
    強制戒治執行完畢釋放後，3年後再犯第10條之罪者，適用
    前2項之規定。」修正後同條例第35之1條第2款規定：「本
    條例中華民國108年12月17日修正之條文施行前犯第10條之
    罪之案件，於修正施行後，依下列規定處理：…二、審判中
    之案件，由法院或少年法院（地方法院少年法庭）依修正後
    規定處理；依修正後規定應為不起訴處分或不付審理之裁定
    者，法院或少年法院（地方法院少年法庭）應為免刑之判決
    或不付審理之裁定。」是依上開規定，觀察、勒戒或強制戒
    治執行完畢釋放後，3年後再犯施用第一、二級毒品罪者，
    應適用觀察、勒戒及強制戒治之規定；就修正施行前犯施用
    第一、二級毒品罪之審判中案件，於修正施行後，法院亦應
    依修正後之規定處理；倘係3年後再犯之案件，應經觀察、
    勒戒或強制戒治之程序。且前揭規定中所謂「3年後再犯」
    ，經最高法院刑事大法庭以109年度台上大字第3826號裁定
    統一見解為：只要本次再犯（不論毒品危害防制條例第20條
    規定修正施行前、後）距最近一次觀察、勒戒或強制戒治執
    行完畢釋放，已逾3年者，即該當之，不因其間有無犯第10
    條之罪經起訴、判刑或執行而受影響。
  ㈡被告前因施用毒品案件，經臺灣南投地方法院以97年度毒聲
    字第132號裁定送觀察、勒戒後，因認無繼續施用毒品傾向
    ，於97年12月17日釋放出所，並由臺灣雲林地方檢察署檢察
    官以97年度毒偵字第1740號案件不起訴處分確定等情，有臺
    灣高等法院被告前案紀錄表在卷可查（見本院卷第28至29、
    43頁）。被告本案於108年12月26日下午5時30分許為警採集
    其毛髮回溯前1週至4個月內之某時點（應扣除108年11月15
    日入監後至為警採集毛髮前無法施用毒品之期間），施用第
    一級毒品之所為，距最近1次觀察、勒戒執行完畢出所日（9
    7年12月17日）相距已逾3年。揆諸前揭說明，本案應回歸適
    用觀察、勒戒及強制戒治之規定。
  ㈢本院於109年9月16日依前揭說明及規定，依職權裁定令被告
    入勒戒處所觀察、勒戒，其期間不得逾2月，被告不服提起
    抗告，經最高法院109年度台抗字第1683號裁定駁回抗告而
    確定，執行後，經法務部○○○○○○○○附設勒戒處所評估結果，
    認被告仍有繼續施用毒品傾向，本院遂於110年10月5日再依
    職權裁定令被告入戒治處所強制戒治，其期間為6個月以上
    ，至無繼續強制戒治之必要為止，但最長不得逾1年。而被
    告自110年10月6日起在法務部○○○○○○○○執行強制戒治後，經
    各階段評估結果，認無繼續執行強制戒治之必要，於111年6
    月20日釋放出所等情，有前開裁定、法務部○○○○○○○○110年9
    月23日雲所衛字第11040000700號函暨所附法務部○○○○○○○○
    附設勒戒處所110年9月17日有無繼續施用毒品傾向證明書、
    有無繼續施用毒品傾向評估標準紀錄表、法務部○○○○○○○○11
    1年6月16日中戒所輔字第11111002270號函暨所附法務部○○○
    ○○○○○臺中分所報請停止戒治報告表、臺灣南投地方檢察署
    檢察官戒治處分執行指揮書、臺灣南投地方檢察署檢察官釋
    放通知、臺灣南投地方檢察署111年6月21日投檢云平110院
    戒執25字第1119013075號函在卷為憑（見本院卷第53至56、
    83至85、111至115、121至123、145至151、161頁）。是依
    毒品危害防制條例第35條之1第2款之規定，就被告本案施用
    毒品之行為，自應為免刑之判決。
四、本院之判斷　　
  ㈠原判決以被告施用第一級毒品之犯行事證明確，予被告論罪
    科刑，固非無見。惟修正後毒品危害防制條例第20條第3項
    、第23條第2項規定中所謂「3年後再犯」，業經最高法院刑
    事大法庭以109年度台上大字第3826號裁定統一見解為：只
    要本次再犯（不論毒品危害防制條例第20條規定修正施行前
    、後）距最近一次觀察、勒戒或強制戒治執行完畢釋放，已
    逾3年者，即該當之，不因其間有無犯第10條之罪經起訴、
    判刑或執行而受影響，業如前述。原審未及審酌上開台上大
    字第3826號裁定意旨，認被告於經觀察、勒戒處分執行完畢
    釋放後，於「遮斷期間內」之99年間已再犯施用毒品罪，並
    經法院判處罪刑確定，本件應依法追訴處罰（見本院卷第22
    頁）乙節，即有未合。檢察官上訴指摘原判決不當，既有理
    由，原判決自屬無可維持，而應由本院予以撤銷改判。
  ㈡又依109年7月15日修正施行之毒品危害防制條例第20條第3項
    、第2項、第23條第1項、第35條之1第2款、保安處分執行法
    第28條第1項之規定，距最近1次觀察、勒戒或強制戒治執行
    完畢釋放後，3年後再犯該條例第10條之罪者，應回歸適用
    觀察、勒戒及強制戒治之規定，如無繼續強制戒治之必要釋
    放被告後，審判中之案件，法院即應為免刑之判決。本件被
    告由本院先後依職權裁定令入勒戒處所觀察、勒戒，暨令入
    戒治處所強制戒治，再經評估，已無再繼續執行強制戒治之
    必要，並經檢察官通知釋放，揆諸首揭說明，即應對被告諭
    知免刑之判決。
五、據上論斷，應依刑事訴訟法第369條第1項前段、第364條、
    第299條第1項但書，毒品危害防制條例第10條第1項、第35
    條之1第2款，判決如主文。
本案經檢察官張永政提起公訴，檢察官陳俊宏提起上訴，檢察官
甲○○到庭執行職務。
中　　華　　民　　國　　111 　年　　8 　　月　　10　　日
　　　　　　　刑事第四庭　審判長法　官　蔡名曜
　　　　　　　　　　　　　　　　法　官　林宜民
　　　　　　　　　　　　　　　　法　官　邱鼎文
以上正本證明與原本無異。
如不服本判決應於收受送達後20日內向本院提出上訴書狀，其未
敘述上訴理由者，並得於提起上訴後20日內向本院補提理由書（
均須按他造當事人之人數附繕本）「切勿逕送上級法院」。因疫
情而遲誤不變期間，得向法院聲請回復原狀。

　　　　　　　　　　　　　　　　書記官　陳慈傳

中　　華　　民　　國　　111 　年　　8 　　月　　10　　日

附錄論罪法條：
毒品危害防制條例第10條第1項
施用第一級毒品者，處6月以上5年以下有期徒刑。